臺灣臺中地方法院行政訴訟判決
110年度交字第507號
原      告  李昱霆  
被      告  交通部公路總局臺中區監理所

代  表  人  魏武盛  
上列當事人間交通裁決事件，原告不服被告民國110年11月8日投
監四字第65-GU0000000號裁決書，提起行政訴訟，本院判決如下
：
    主  文
原告之訴駁回。
訴訟費用新臺幣參佰元由原告負擔。
    事實及理由
一、程序事項：
　　按行政訴訟法第237條之7規定，交通裁決事件之裁判，得不
    經言詞辯論為之。本件屬交通裁決事件，依兩造所述各節及
    卷內資料其事證已臻明確，本院認無經言詞辯論之必要，爰
    不經言詞辯論而為判決。
二、事實概要：
　　原告於民國110年10月6日18時25分許，駕駛號牌767-PWH號
    普通重型機車（下稱系爭機車），行經臺中市西屯區臺灣大
    道、東大路口，因「駕車行經有燈光號誌管制之交岔路口闖
    紅燈」之違規行為，為臺中市政府警察局清水分局（下稱舉
    發機關）員警認定原告違反道路交通管理處罰條例第53條第
    1項之規定，當場對原告掣開第GT0000000舉發違反道路交通
    管理事件通知單。被告續於110年11月8日以投監四字第65-G
    U0000000號裁決書（下稱原處分），依道路交通管理處罰條
    例第53條第1項、第63條第1項第3款及「違反道路交通管理
    事件統一裁罰基準表」之規定，按期限內到案之基準，裁處
    原告第1階段罰鍰新臺幣（下同）1,800元，並記違規點數3
    點。原告不服，提起本件行政訴訟。
三、原告主張略以：
　　原告騎乘機車於東海大學校門口處（近台灣大道與東大路交
    會口），由東海大學所設之無障礙坡道駛出至校門口前之機
    車待轉格，經警攔查並以闖紅燈製單舉發。惟原告由無障礙
    駛出之坡道或為東海大學校地之一部分，屬私有地，絕非法
    文所稱之「有燈光號誌管制之交岔路口」鄰近東大路之號誌
    燈並無法直接對如此「道路」產生規制效力，故原告並無該
    當上開構成要件等語。並聲明：原處分撤銷。
四、被告答辯略以：
    原告行經之無障礙坡道，仍為道路交通管理處罰條例第3條
    所明定道路之範疇，故應遵守燈光號誌管制，且適用道路交
    通管理處罰條例。原告於紅燈時利用東海大學所設無障礙駛
    出之坡道，逕自駛往至機車待轉區停等屬實，況違規行為難
    以預期，過程更是驟然而現、稍縱即逝，無法期待員警能在
    一瞬間把違規經過錄製下來等語。並聲明：原告之訴駁回。
五、本院之判斷：
(一)按「汽車行駛至交岔路口，其行進、轉彎，應依下列規定：
    一、應遵守燈光號誌或交通指揮人員之指揮，遇有交通指揮
    人員指揮與燈光號誌並用時，以交通指揮人員之指揮為準。
    」、「汽車駕駛人，行經有燈光號誌管制之交岔路口闖紅燈
    者，處新臺幣1千8百元以上5千4百元以下罰鍰。」、「汽車
    駕駛人有下列各款所列條款之一者，除依原條款處罰鍰外，
    並予記點：三、有……第53條…情形之一者，各記違規點數3點
    。」，道路交通安全規則第102條第1項第1款、道路交通管
    理處罰條例第53條第1項及第63條第1項第3款分別定有明文
    。又依違反道路交通管理事件統一裁罰基準表之規定，機車
    駕駛人，行經有燈光號誌管制之交岔路口闖紅燈，期限內繳
    納或到案聽候裁決者，統一裁罰基準1,800元，記違規點數3
    點。
(二)經查，按舉發機關110年10月27日中市警六分交字第1100132
    825號函說明略以：「員警於110年10月6日18時25分，巡經
    臺中市西屯區臺灣大道與東大路口，發現系爭車輛行經有燈
    光號誌管制之交岔路口闖紅燈（直行），爰依法攔停掣單舉
    發」等語以及該函檢附之員警職務報告書、違規路線示意圖
    （見本院卷第67-73頁）可知，原告騎乘系爭車輛係沿臺灣
    大道往東北方向與東大路口（即東海大學門口）號誌顯示為
    紅燈時，由東海大學旁之人行道行駛至前方機車待轉區，遭
    舉發員警認有闖紅燈之違規，當場攔查後掣單舉發等情，亦
    為原告所不爭執，故就此部分之事實，應可認定。
(三)原告雖主張由無障礙駛出之坡道為東海大學校地之一部分，
    屬私有地，絕非法文所稱之「有燈光號誌管制之交岔路口」
    ，鄰近東大路之號誌燈並無法直接對如此「道路」產生規制
    效力云云。惟按道路交通管理處罰條例用詞，定義如下：一
    、道路：指公路、街道、巷衖、廣場、騎樓、走廊或其他供
    公眾通行之地方。三、人行道：指為專供行人通行之騎樓、
    走廊，及劃設供行人行走之地面道路，與人行天橋及人行地
    下道。四、行人穿越道：指在道路上以標線劃設，供行人穿
    越道路之地方，道路交通管理處罰條例第3條第1款、第3款
    、第4款亦有明文，可知人行道亦屬道路之一部分。且非僅
    限於有劃設道路交通標線之公有道路地面為限，其依法規所
    留設之建築物外圍人行道者，不論土地為公有或私有，亦屬
    之。是以，由道路規劃之外觀設施可辨識係屬供行人行走之
    範圍，且與車輛行駛之車道相區隔者，該道路地面即該當該
    款所稱之人行道。觀諸原告提出之道路情況示意圖（見本院
    卷第17頁），原告所指之無障礙坡道與車輛行駛之車道相區
    隔，為行人行走必經之處所，又其外緣之路面劃設有紅實線
    之禁止臨時停車標線，用以管制臨時停車，依該處所規劃設
    置之外觀設施情狀，應可辨認係人行道，而人行道亦屬道路
    之一部分，故不論其是否為私有土地，均屬於道路交通管理
    處罰條例所定義之「道路」無疑。
(四)而本件違規地點為臺灣大道與東大路之交岔路口，依原告提
    出之道路情況示意圖（見本院卷第17頁），原告係沿臺灣大
    道人行道行駛通過上開交岔路口後再於機慢車待轉區內等停
    紅燈。是原告騎乘系爭車輛行駛之人行道為臺灣大道道路之
    一部分，其應遵守臺灣大道往東北方向之號誌，然當時臺灣
    大道往東北方向之號誌顯示為紅燈，依前揭規定應禁止進入
    路口，然原告卻逕自沿人行道駛入路口穿越東光路部分車道
    並行駛至機慢車待轉區，自符合行經有燈光號誌管制之交岔
    路口闖紅燈之情形。故原告主張號誌無法對人行道規制效力
    云云，難認可採。
六、綜上所述，原告違規事證明確，被告依法所為原處分並無違
    誤，原告訴請撤銷，為無理由，應予駁回。
七、本件第一審裁判費為300元，應由原告負擔，爰確定第一審
    訴訟費用額如主文第2項所示。
據上論結，本件原告之訴為無理由，依行政訴訟法第237條之7、
第98條第1項前段、第237條之8第1項，判決如主文。
中　　華　　民　　國　 111　　年　　7　　月　　 8　　日
　　　　　　　　　行政訴訟庭　法　官   吳俊螢
上為正本係照原本作成。
如不服本判決，應於送達後20日內，向本院提出上訴狀，其未表
明上訴理由者，應於提出上訴後20日內向本院補提理由書（均須
按他造人數附繕本）。上訴理由應表明關於原判決所違背之法令
及其具體內容，或依訴訟資料可認為原判決有違背法令之具體事
實。
中　　華　　民　　國　　111 　年　　7 　　月　　8 　　日
                              書記官   王素珍